【裁判字號】    91,簡,1087
【裁判日期】    920704
【裁判案由】    營業稅
【裁判全文】
臺北高等行政法院判決                            九十一年度簡字第一○八七號
    原      告  甲○○
    被      告  財政部臺灣省北區國稅局
    代  表  人  林吉昌（局長）
                              .
右當事人間因營業稅事件，原告不服財政部中華民國九十一年十二月十六日台財訴字
第０九一００五八０五九號訴願決定，提起行政訴訟。本院判決如左：
    主  文
訴願決定及原處分（復查決定）均撤銷。
訴訟費用由被告負擔。
    事  實
一、事實概要：
    緣原告民國（下同）九十年五月間開設嘉興獸醫院，並兼營寵物用品之銷售，自
    九十年五月一日起至九十一年一月二十一日止，銷售寵物用品之營業額計新台幣
    （下同）六０、０００元（未達營業稅起徵點），涉嫌未依規定辦理營業登記而
    營業，案經桃園政府稅捐稽徵處查獲，審理違章成立，乃依加值型及非加值型營
    業稅法（下簡稱營業稅法）第四十五條規定處以罰鍰三、０００元。原告不服，
    主張其獸醫院兼營寵物用品之銷售，符合桃園縣政府九十一年一月二十五日府建
    登字第０九一００二０一四四號函示意旨，得免辦營業登記，請依最新解釋函令
    ，按重新重輕原則，重行審理云云，申請復查，未獲變更，提起訴願，經遭駁回
    ，遂提起行政訴訟。
二、兩造聲明（本件未經言詞辯論，兩造之聲明依其書狀所載）：
  (一)原告聲明：
    訴願決定及原處分均撤銷。
  (二)被告聲明：
    1.駁回原告之訴。
    2.訴訟費用由原告負擔。
三、兩造之主張：（本件未經言詞辯論，兩造之主張依其書狀所載）：
  (一)原告主張之理由：財政部八十四年四月十二日台財稅第八四一六一五四０九號函
    釋，營業稅法第二十八條規定經營「犬美容」「犬旅社」等業務依法辦理營業登
    記。惟原告並無經營「犬美容」「犬旅社」業務，固可免辦營利事業登記證。原
    告為合法開業之獸醫師，依行政院農業委員會七十八年五月五日七八農牧字第八
    一一四六一二A號函釋：「‧‧‧獸醫師自行開設或受僱主持家畜醫院或獸醫院
    ，其主要業務在於擔任家畜診所、治療、檢驗及其他依法令規定由獸醫師辦理之
    一般獸醫師業務，‧‧‧。至於銷售與上述獸醫診療、檢驗無直接關係之物品或
    勞務等如屬附帶性質，尚可認屬其業務範疇。」因此原告可免辦理營利事業登記
    證。
  (二)被告主張之理由：
    1.本件營業稅行政訴訟案件之被告原為桃園縣政府稅捐稽徵處，基於營業稅自九
      十二年一月一日起由被告自行稽徵，改由被告概括承受。
    2.按「左列貨物或勞務免徵營業稅: 一、‧‧‧三、醫院、診所、療養院提供之
      醫療勞務、藥品、病房之住宿及膳食。‧‧‧」、「營業人之總機構及其他固
      定營業場所，應於開始營業前，分別向主管稽徵機關申請營業登記。登記有關
      事項，由財政部定之。」、「專營第八條第一項第二款至第五款之免稅貨物或
      勞務者及各級政府機關，得免辦營業登記。」及「營業人未依規定申請營業登
      記者，除通知限期補辦外，處一千元以上一萬元以下罰鍰；逾期仍未補辦者，
      得連續處罰。」分別為營業稅法第八條第一項第三款、第二十八條、第二十九
      條及第四十五條所明定。
    3.原告九十年五月間開設嘉興獸醫院，並兼營寵物用品之銷售，自九十年五月一
      日起至九十一年一月十一日止，未依規定辦理營業登記而營業，銷售寵物用品
      之營業額計六０、０００元，案經桃園縣政府稅捐稽徵處查獲，此有原告於九
      十一年一月二十一日談話筆錄附案可稽，違反營業稅法第二十八條規定，原核
      定依營業稅法第四十五條規定處以罰鍰三、０００元，並無不合。
    4.至原告主張並無經營「犬美容」「犬旅社」業務，固可免辦營利事業登記證等
      語，依行政院農業委員會七十八年五月五日七八農牧字第八一一四六一二A號函
      釋：「‧‧‧獸醫師自行開設或受僱主持家畜醫院或獸醫院，其主要業務在於
      擔任家畜診所、治療、檢驗及其他依法令規定由獸醫師辦理之一般獸醫師業務
      ，‧‧‧。至銷售與上述獸醫診療、檢驗無直接關係之物品或勞務等如屬附帶
      性質，尚可認屬其業務範疇，如以之為主要或專門之業務則非屬獸醫師提供勞
      務之範圍。」本案原告依上開函釋固可免辦營利事業登記證，惟按財政部八十
      四年四月十二日台財稅第八四一六一五四０九號函釋「關於獸醫師公會開業會
      員經營之『犬美容』『犬旅社』等業務，非屬營業稅法第三條第二項但書所稱
      執行業務者提供其專業性勞務之範圍，仍應依法辦理營業登記，並課徵營業稅
      。」，原告兼營銷售寵物用品部分，依上揭財政部函釋意旨仍應依營業稅法第
      二十八條規定，向主管稽徵機關申請營業登記，原處分並無不合，請予維持。
    理  由
一、本件係適用簡易程序事件，爰不經言詞辯論為判決。
二、本件訴訟中因財政部原委託各直轄市及縣（市）政府所屬稅捐稽徵處代徵之營業
    稅，自九十二年一月一日起，由財政部各地區國稅局自行稽徵，茲由財政部台灣
    省北區國稅局具狀聲明承受訴訟，核無不合，應予准許。
三、按「左列貨物或勞務免徵營業稅：一、‧‧‧三、醫院、診所、療養院提供之醫
    療勞務、藥品、病房之住宿及膳食。‧‧‧」「專營第八條第一項第二款至第五
    款‧‧‧之免稅貨物或勞務者及各級政府機關，得免辨營業登記。」分別為營業
    稅法第八條第一項第三款及第二十九條所明定。又行政院農業委員會七十八年五
    月五日七八農牧字第八一一四六一二A號函釋：「‧‧‧獸醫師自行開設或受僱
    主持家畜醫院或獸醫院，其主要業務在於擔任家畜診所、治療、檢驗及其他依法
    令規定由獸醫師辦理之一般獸醫師業務，‧‧‧。至銷售與上述獸醫診療、檢驗
    無直接關係之物品或勞務等如屬附帶性質，尚可認屬其業務範疇，如以之為主要
    或專門之業務則非屬獸醫師提供勞務之範圍。」
四、本件原告九十年五月間開設嘉興獸醫院，並兼營寵物用品之銷售，自九十年五月
    一日起至九十一年一月二十一日止，銷售寵物用品之營業額計六０、０００元之
    事實，為兩造所不爭執。原告據之以原告未依規定辦理營業登記而營業，依營業
    稅法第四十五條規定，科處原告罰鍰三、０００元，無非是以財政部八十四年四
    月十二日台財稅第八四一六一五四０九號函釋：「關於獸醫師公會開業會員經營
    之「犬美容」、「犬旅社」等業務，非屬營業稅法第三條第二項但書所稱執行業
    務者提供其專業性勞務之範圍，仍應依法辦理營業登記，並課徵營業稅。」為據
    。惟查原告否認其有經營「犬美容」、「犬旅社」業務之情事，原處分並未說明
    原告有如何之經營「犬美容」、「犬旅社」業務之情事，及其認定之依據，其據
    引上開財政部函釋為處分，已有可議。再首揭行政院農業委員會函釋指出，獸醫
    師自行開設或受僱主持家畜醫院或獸醫院，其主要業務在於擔任家畜診所、治療
    、檢驗及其他依法令規定由獸醫師辦理之一般獸醫師業務，其銷售與上述獸醫診
    療、檢驗無直接關係之物品或勞務等如屬附帶性質，尚可認屬其業務範疇，則依
    原告開設嘉興獸醫院，並兼營寵物用品之銷售之事實，其應可免辦營利事業登記
    。桃園縣政府九十一年一月二十五日府建登字第０九一００二０一四四號函：「
    ‧‧‧『開業會員開設動物醫院執行診療、檢驗等業務外附帶銷售寵物佣品百貨
    、寵物洗澡，是否應申請營利事業登記證』疑義乙案，復如說明：一、‧‧‧二
    、有關旨述經本府農業局查簽略以：(一)依行政院農業委員會七十八年五月五日七
    八農牧字第八一一四六一二A號函財政部釋示在案。(二)故本案依上開函釋辦理為
    宜，惟如僅銷售寵物用品百貨、寵物洗澡，而無專業獸醫師執行診療、檢驗等業
    務，則應依商業法規相關規定辦理。」亦持同樣見解。則原處分不顧原告對上開
    行政院農委會函釋之信賴（即便原告應辦營業登記亦無過失）而科處罰鍰，亦有
    不合。訴願決定未予糾正，亦有未洽。原告訴請撤銷，為有理由，訴願決定及原
    處分（復查決定）應均予撤銷，由被告另為適法處分。
五、據上論結，本件原告之訴為有理由，爰依行政訴訟法第二百三十六條、第九十八
    條第三項前段，判決如主文。
中      華      民      國    九十二    年      七      月      四      日
                            臺 北 高 等 行 政 法 院   第 三 庭
                                                    法  官  吳東都
右為正本係照原本作成。
本件以訴訟事件所涉及之法律見解具有原則性者為限，始得於本判決送達後二十日
內向本院提出上訴狀並表明上訴理由，如已於本判決宣示後送達前提起上訴者，應
於判決送達後二十日內補具上訴理由（均按他造人數附繕本），且經最高行政法院
許可後方得上訴。
中      華      民      國    九十二    年      七      月      七      日
                                                    書記官  李金釵


司法院資訊處製作；財團法人民間司法改革基金會備份。
